臺灣臺北地方法院刑事判決　　　　　　　　　　　　　九十一年度易字第五三八號
　　公　訴　人　臺灣臺北地方法院檢察署檢察官
　　被　　　告　甲○○
右列被告因賭博案件，經檢察官聲請簡易判決處刑（九十年度偵字第一六八二○號）
，經本院受理後（九十年度簡字第三七四二號）認不宜以簡易判決處刑而移由本院刑
事庭依通常程序審理，本院判決如左：
    主  文
甲○○無罪。
    理  由
一、公訴意旨略以：甲○○前因違反肅清煙毒條例案件，經台灣台北地方法院判處有
    期徒刑四年確定，甫於民國八十六年六月十日執行完畢（按八十四年三月十四日
    假釋出監，縮刑期滿日期為八十六年五月二十五日）。猶不知悔改，復意圖營利
    ，自民國九十年八月十日日下午一時許起，以麻將為賭具，及坐落台北市○○區
    ○○街一五九號十二樓房屋為賭博場所，提供予丙○○、乙○○、丁○○等人與
    甲○○賭博財物，渠等賭博方式為以新台幣（下同）五百元為一底，每台一百元
    ，分為東、西、南、北風，每人輪流作莊把玩，每東、西、南、北風輪完四次為
    一局（即四圈，下同），約定抽頭方法為每局由甲○○抽頭八百元，嗣於九十年
    八月十日晚上八時十分許，經警在上址當場查獲，並扣得賭具麻將一付及抽頭款
    二千元，因認被告涉有刑法第二百六十八條前段之意圖營利供給賭博場所罪嫌等
    語。
二、按犯罪事實應依證據認定之，無證據不得推定其犯罪事實。又不能證明被告犯罪
    者，應諭知無罪之判決，刑事訴訟法第一百五十四條、第三百零一條第一項分別
    定有明文。所謂認定犯罪事實之證據，係指足以認定被告確有犯罪行為之積極證
    據而言，該項證據自須適合於被告犯罪事實認定，始得採為斷罪資料，如未能發
    現相當證據，或證據不足以證明，自不能以推測或擬制之方法，為裁判基礎。最
    高法院二十九年度上字第三一○五號、四十年台上字第八六號判例可資參照。又
    認定犯罪事實所憑之證據，雖不以直接證據為限，間接證據亦包括在內，然而無
    論直接或間接證據，其為訴訟上之證明，均須達於通常一般之人均不致於有所懷
    疑，而得確信其為真實之程度，始得據為有罪之認定，若其關於被告是否犯罪之
    證明未達此程度，而有合理性懷疑之存在，致使無從形成有罪之確定，根據「罪
    證有疑，利於被告」之證據法則，即不得遽為不利被告之認定（最高法院七十六
    年台上字第四九六八號判例亦同此要旨），況告訴人之告訴，係以使被告受刑事
    訴追為目的，是其陳述是否與事實相符，仍應調查其他證據以玆審認，最高法院
    五十二年台上字第一三○○號著有判例可資參照。
三、本件公訴人認被告甲○○涉有右揭犯行，無非係以被告之自白、證人即在場賭博
    之丙○○、乙○○、丁○○之證詞、麻將一付及抽頭金二千元扣案等，為其所憑
    之論據，訊據被告甲○○固坦承於右揭時地提供其坐落於台北市○○區○○街一
    五九號十二樓住所，與丙○○、乙○○、丁○○賭博財物，惟堅決否認有何意圖
    營利提供賭博場所之犯行，辯稱：當日係因其剛搬新家，約朋友丙○○、乙○○
    、丁○○到該處吃飯喝茶，到了下午有人臨時提議要打牌消遣，因此才會開始賭
    博，當時約定以麻將為賭具，每底五百元，每台再加一百元，每局為東南西北四
    圈，每四圈抽頭八百元，由最初自摸之四人抽滿八百元後即不再抽頭，將所抽之
    金額拿去買東西及飲料供大家使用，並無營利之意圖等語，經查：
    （一）被告於本院訊問時雖改稱：其當日僅與朋友打麻將消遣，並未約定贏錢的
          人需要額外給付抽頭金云云（見本院九十一年六月五日訊問筆錄、六月二
          十六日審理筆錄），證人丙○○、乙○○於本院審理時亦附和被告之詞，
          均證稱：當天是一時興起才決定要打牌，但並沒有約定自摸或贏的人需要
          給被告抽頭金云云（見本院九十一年六月二十六日審理筆錄），然對於打
          四圈結算後贏錢者是否需要支付額外之金錢一事，被告於警訊、偵查中均
          供稱：打東南西北四圈共抽頭八百元，用來買啤酒等語（見九十年度偵字
          第一六八二Ｏ號卷第十頁、第三十頁背面），除與證人丙○○、乙○○於
          警訊中證稱：每四圈抽頭八百元，由最初自摸之四人每次抽頭二百元，滿
          八百元後自摸即不再抽頭等語相符，亦與丁○○於本院審理時證稱：打牌
          前大家就約定，每打完四圈一局，結算後贏錢的人需自動拿錢出來請大家
          吃東西等語大致相符（見本院九十一年六月二十六日審理筆錄），雖每局
          結算後贏錢者所要交付之金錢數額，究係由自摸者交付二百元或由贏錢者
          自行斟酌交付，證人丁○○於警訊及本院審理時之證詞並不相同，然無論
          其方式如何，觀諸被告於警訊、偵查中自白、證人丙○○、乙○○於警訊
          中證述、及證人丁○○於警訊及本院審理時之證詞，可知渠等於每局結算
          後，贏錢者須另外交付金錢予被告等情，應堪認定。證人丙○○、乙○○
          於本院審理時證稱當時並未約定贏錢者須另外交付金錢云云，顯係事後附
          和被告之詞，委無足採。
    （二）惟按刑法第二百六十八條之意圖營利供給賭博場所罪，除客觀上有提供賭
          博場所或聚眾賭博之事實外，尚須主觀上有藉以賺取經濟上非法利益之營
          利意圖，始足當之。故如於住宅內邀約特定親友賭博財物，並相約以特定
          方式抽頭若干，資為共同飲食費用之情形，就形式觀之雖係俗稱之「抽頭
          」行為，然此之抽頭與前揭營利之意圖有間，且於主觀上亦欠缺違法之認
          識，尚難認該當於意圖營利供給賭博場所罪名。查本件被告與證人丙○○
          、丁○○係國中同學，被告與證人乙○○係同事，渠等係因被告搬新家、
          經被告邀約始至上開處所聚會，席間有人提議要打牌消遣，才開始以麻將
          為賭具賭博財物，當天是第一次去被告家中，也是第一次在被告家賭博等
          情，業經被告供述及證人丙○○、乙○○、丁○○證述屬實，而當天查獲
          之警員戊○○亦證稱：該處是一般住家，當天按門鈴時渠等牌局進行到一
          半，由被告出來開門，丙○○、乙○○、丁○○則停下來在牌桌旁等，當
          天除了打牌之四人與被告之妻子、被告之母親在場外，並無其他人在場等
          語（見本院九十一年六月二十八日訊問筆錄），是被告辯稱係好友聚會、
          一時興起始共同打牌等情應堪採信。而證人丁○○證稱：其第一局打完時
          有贏錢，因此拿一千元出來由被告之老婆去買啤酒請大家喝，所找的三、
          四百元被告之老婆有歸還等語、證人乙○○證稱：其有拿一千元出來買便
          當請大家吃晚餐等語（均見本院九十一年六月二十六日審理筆錄），與被
          告供稱：抽頭金係用來購買四人所喝的飲料、食物等語相符（見上開偵查
          卷第十頁），並有台北市政府警察局中山第一分局民權一臨檢紀錄表可徵
          ，被告與丙○○、乙○○、丁○○等人既係基於朋友聚會娛樂而為賭博行
          為，所抽頭之金額又係用於共同聚餐飲食等費用，即難認被告於主觀上有
          何意圖營利之犯意，自與刑法第二百六十八條前段意圖營利供給賭博場所
          罪之構成要件有間。
    綜上所述，被告辯稱並無營利之意圖等語，應堪採信。此外，復查無其他積極事
    證足認被告有何意圖營利供給賭博場所之犯行，揆諸前揭說明，應為無罪之諭知
    。
據上論斷，應依刑事訴訟法第四百五十二條、第三百零一條第一項，判決如主文。
本案經檢察官馮成到庭執行職務。
中    華    民    國      九十一    年      六      月      二十八    日
              臺灣臺北地方法院刑事第六庭
                                          法      官  蔡  如  琪
右正本證明與原本無異。
如不服本判決，應於判決送達後十日內，向本院提出上訴狀。
                                          書  記  官  黃  鈴  容
中    華    民    國      九十一    年      七      月        二      日
